【裁判字號】    89,易,313
【裁判日期】    890731
【裁判案由】    贓物
【裁判全文】
臺灣臺北地方法院刑事判決                          八十九年度易字第三一三號
    公  訴  人  臺灣臺北地方法院檢察署檢察官
    被      告  甲○○
    選任辯護人  連阿長
右列被告因贓物案件，經檢察官提起公訴（八十八年度偵字第二一八一四號），本院
判決如左：
    主  文
甲○○無罪。
    理  由
一、公訴意旨略以：被告甲○○係超級巨星體育用品社負責人，明知不詳姓名年籍之
    人，於民國（下同）八十八年七、八月間，所兜售之Ｒｅｅｂｏｋ  Ａｌｌｅｎ
    Ｉｖｅｒｓｏｎ  ３Ｄ  Ａｎｓｗｅｒ  III型體之運動鞋（批號0000000
    號，標籤ＰＹ１），係屬來源不明之贓物，竟仍加以購買並俟機轉售圖利，嗣於
    同年八月九日，經所有權人香港裕元工業有限公司（下稱裕元公司）授權寶成工
    業股份有限公司（下稱寶成公司）派員（即盧俊憲）在該店購得而報警查獲，因
    認被告涉有刑法三百四十九條第二項之贓物罪嫌等語。
二、按犯罪事實應依證據認定之，無證據不得推定其犯罪事實；又不能證明被告犯罪
    者，應諭知無罪之判決，刑事訴訟法第一百五十四條、第三百零一條第一項分別
    定有明文。又事實之認定，應憑證據，如未能發現相當證據，或證據不足以證明
    ，自不能以推測或擬制之方法，為裁判基礎（最高法院四十年台上字第八六號判
    例參照）；而認定犯罪事實所憑之證據，雖不以直接證據為限，間接證據亦包括
    在內，然而無論直接證據或間接證據，其為訴訟上之證明，須於通常一般之人不
    致有所懷疑，而得確信其為真實之程度者，始得據為有罪之認定，倘其證明尚未
    達到此一程度，而有合理之懷疑存在而無從使事實審法院得有罪之確信時，即應
    由法院為諭知被告無罪之判決（最高法院七十六年台上字第四九八六號判例參照
    ）。
三、公訴人認被告甲○○涉有右揭贓物罪嫌，無非以上開運動鞋係寶成公司職員在被
    告經營之超級巨星體育用品社以新台弊（下同）二千九百八十元購得，業據證人
    盧俊憲證述屬實，核與告訴人指訴情節相符，並有統一發票及照片在卷可稽，而
    該運動鞋係裕元公司在大陸地區製造，於運送途中遭竊，亦有證明文件及報案資
    料附卷足憑，認被告經營體育用品社，對於知名品牌之運動用品，自應有所認知
    ，竟仍任意購買來源不明之知名品牌運動鞋，並轉售圖利，難謂無贓物之認識，
    為其論據。
四、訊據被告甲○○堅決否認有何故買贓物之犯行，辯稱：其僅係超級巨星體育用品
    社之名義上負責人，實際負責人為孫玉，乃因孫玉欲承租台北市○○路○段八十
    六號一樓之店面，然顧及先前曾與房東有過不愉快而終止租約，恐房東不願再出
    租，故請其以負責人名義與房東簽約，為免房東主張轉租，乃將超級巨星體育用
    品社信託登記在其名下，實際上一切業務均由孫玉主持，其從不過問或參與經營
    管理，自無購買系爭運動鞋之行為，其任職美國安泰人壽台灣分公司ＴＡ一０八
    橋泰通訊處，每日均需到辦公室打卡上班，實無暇參與其他事業之經營；且八十
    八年八月一日及同年月九日顧客至店裡指名欲買上開運動鞋，雖超級巨星體育用
    品社無貨，但為爭取生意，仍派員工劉均豪向設在台北縣永和市○○路一一八號
    之公牛體育用品有限公司調貨出售，是上開運動鞋並非向不詳姓名年籍之人購買
    ，又公牛體育用品有限公司負責人乙○○自大陸購入上開型體之運動鞋而涉有贓
    物罪嫌，業經台灣士林地方法院檢察署檢察官偵查終結，並獲不起訴處分在案，
    益徵超級巨星體育用品社無故買贓物等語。經查：
  (一)證人孫玉於本院審理時證稱：超級巨星體育用品社係其所開設，七年前因承租房
    屋的問題與房東發生爭執，房東堅持不出租，才會以甲○○為負責人去承租店面
    ，體育用品社係由其經營，貨品進出、員工僱用均係由其負責，此次向公牛體育
    用品有限公司調貨出售上開運動鞋一事，甲○○並不知情，其未支付酬勞、薪資
    予甲○○，甲○○亦無出資而係在安泰人壽上班，並未負責體育用品社之業務等
    語（見本院八十九年二月二十三日筆錄）；又證人劉均豪於本院審理時證稱：其
    係在超級巨星體育用品社打工，當初為孫玉所僱用，其未見過甲○○，不認識他
    ，該店之負責人是孫玉等語（見本院八十九年三月三日筆錄）；證人乙○○於本
    院審理時亦證稱：其未在生意上與甲○○接觸，就其所知，超級巨星體育用品社
    之負責人是孫玉等語（見本院八十九年三月十七日筆錄）明確，核與被告所供之
    情節相符，並有被告任職美國安泰人壽之考勤表、業務薪津明細表影本各一份附
    卷足參，是被告所辯其僅係超級巨星體育用品社之名義上負責人，實際負責人為
    孫玉，一切業務均由孫玉主持，其從不過問或參與經營管理，自無購買系爭運動
    鞋之行為等語，尚堪採信。
  (二)另證人孫玉於本院審理時證稱：其店內沒有陳列上開型體之運動鞋，倉庫亦無存
    貨，因有客人指名購買該型體之運動鞋，公司小弟打電話向其詢問，就叫小弟去
    向永和之公牛體育用品有限公司調貨，價格是二千七百元，乙○○告訴小弟要賣
    二千九百八十元等語（見本院八十九年二月二十三日筆錄）；又證人劉均豪於本
    院審理時證稱：八十八年八月九日有人要買一雙上開型體之運動鞋，店裡及倉庫
    都沒有，客人叫其幫忙調貨，即先打電話給老闆孫玉，孫玉表示去永和的公牛體
    育用品有限公司調貨，其即騎車去該公司拿等語（見本院八十九年三月三日筆錄
    ）；再證人乙○○於本院審理時證稱：八十八年八月九日超級巨星體育用品社有
    向其調上開運動鞋，那天孫玉打電話問有無上開型體之運動鞋，其說有，孫玉即
    叫工讀生來拿鞋等語（見本院八十九年三月十七日筆錄）明確；證人即寶成公司
    員工盧俊憲於警訊時亦表示：其於八十八年八月九日向超級巨星體育用品社店員
    購買上開運動鞋，該店員騎機車到外面，約過二、三十分鐘後，才帶該雙鞋子回
    來等語（見偵查卷第三頁、第四頁背面），復有估價單二紙在卷可稽，參以刑事
    警察局派員前往公牛體育用品有限公司上址及超級巨星體育用品社上址實施搜索
    ，在公牛體育用品有限公司查扣上開型體之運動鞋十一雙，然在超級巨星體育用
    品社則未發現上開型體之運動鞋，有內政部警政署刑事警察局八十八年八月十三
    日（八八）刑偵七（一）字第八０六六八號函在卷足憑（見聲請搜索卷第二十三
    頁）等情，足見證人孫玉、劉均豪所述超級巨星體育用品社並無上開型體運動鞋
    之存貨等語非虛，該體育用品社售予盧俊憲之上開運動鞋，係向公牛體育用品有
    限公司以二千七百元代價調貨所得無訛，公訴人認上開運動鞋係向不詳姓名年籍
    之人購買，容有誤會。
  (三)上開運動鞋係裕元公司在大陸地區所生產之新型產品，尚未在市場發售，於運送
    途中遭竊，嗣為盧俊憲於八十八年八月九日在超級巨星體育用品社購得等情，固
    據證人盧俊憲及寶成公司經理丙○○證述屬實，並有該運動鞋之證明文件與報案
    資料及統一發票等在卷可稽，被告於警訊及偵查中辯稱：超級巨星體育用品社未
    售出該運動鞋云云雖無足採；惟該體育用品社售予盧俊憲之上開運動鞋，係向公
    牛體育用品有限公司以二千七百元代價調貨所得，已如前述，並以二千九百八十
    元賣予盧俊憲，有統一發票一紙在卷可參，衡以向同行調貨，係屬常情，又非顯
    然低於市場價格，通常不致懷疑所調取之貨品係贓物，又僅賺取二百八十元之差
    價，姑不論被告非實際負責人而不知事情始末，縱係實際負責人，殊難認其對上
    開運動鞋有贓物之認識；又公牛體育用品有限公司負責人乙○○確實在大陸地區
    之廣州如意商場購買上開型體之運動鞋十五雙，有發票一紙附卷可稽，該商場係
    公開販賣多種球鞋之場所，亦有照片五幀在卷足憑，一般人自難得知所販賣者是
    否為贓物，參以乙○○已數年未代理告訴人公司鞋類，購買前開運動鞋之價格為
    每雙人民幣五百五十元，約合新台幣二千一百元，並非顯然低於市場價格，尚難
    遽認乙○○對前開運動鞋有贓物之認識，台灣士林地方法院檢察署檢察官亦作此
    認定，並以八十九年度偵字第一八七九號對乙○○為不起訴處分在案，此經本院
    調閱該案卷宗查明無訛，益證上開運動鞋前手買受人即公牛體育用品有限公司負
    責人乙○○已無贓物之認識，後手買受人自該公司調貨購入，亦難認有贓物之認
    識。右揭證人盧俊憲和丙○○之證述，及上開運動鞋之證明文件與報案資料、統
    一發票等，僅能說明裕元公司失竊之情形及盧俊憲購入上開運動鞋之過程，尚難
    認係被告故買贓物之積極證據。此外，復查無其他積極證據足認被告有何贓物之
    犯行，既不能證明被告犯罪，依首揭說明，自應為被告無罪之諭知。
據上論斷，應依刑事訴訟法第三百零一條第一項，判決如主文。
本案經檢察官張紹斌到庭執行職務
中      華      民      國    八十九    年      七      月    三十一    日
                                    臺灣臺北地方法院刑事第七庭
                                        審判長法  官  陳  坤  地
                                              法  官  蔡  世  祺
                                              法  官  蕭  清  清
右正本證明與原本無異
如不服本判決，應於判決送達後十日內，向本院提出上訴狀。
                                              書記官  廖  穎  穗
中      華      民      國    八十九    年      八      月      二      日


司法院資訊處製作；財團法人民間司法改革基金會備份。
